【裁判字號】    99,交聲,94
【裁判日期】    990521
【裁判案由】    違反道路交通管理處罰條例聲明異議
【裁判全文】
臺灣花蓮地方法院交通事件裁定          99年度交聲字第94號
原處分機關  交通部公路總局臺北區監理所花蓮監理站
異  議  人
即受處分人  祥盈貨運股份有限公司
法定代理人  甲○○
上列異議人即受處分人因違反道路交通管理處罰條例案件，對於
交通部公路總局臺北區監理所花蓮監理站民國99年3月24 日所為
之處分（處分案號：花監違字第裁44-Z00000000號），聲明異議
，本院裁定如下：
    主  文
原處分撤銷。
祥盈貨運股份有限公司不罰。
    理  由
一、原處分意旨略以：異議人即受處分人祥盈貨運股份有限公司
    將車牌號碼352-GZ號營業貨運曳引車（下稱系爭曳引車）交
    由乙○○駕駛，於民國99年1月29日行經國道3號公路北上46
    公里處，因乙○○領有職業小型車駕駛執照卻駕駛系爭曳引
    車，為內政部警政署國道公路警察局第六警察隊員警掣開公
    警局交字第Z00000000 號違反道路交通管理事件通知單，嗣
    經原處分機關依道路交通管理處罰條例第 21條之1第1項第3
    款、第3項之規定，於99年3月24日以花監違字第裁44-Z0000
    0000號裁決書裁處異議人罰鍰新臺幣（下同）40,000元整，
    並記汽車違規紀錄1次等語。
二、異議意旨略以：異議人公司有規定所有司機必須領有大客貨
    車、職業聯結車之駕照，方可錄取，而當日車上之駕駛乙○
    ○係洪成萬之子，並非異議人之員工，洪成萬係異議人之員
    工並領有聯結車駕照，且異議人規定車上僅限承載駕駛1 名
    ，不得載人，這些都可以查證，為此聲明異議等語。
三、按汽車駕駛人領小型車駕駛執照駕駛聯結車、大客車、大貨
    車，汽車所有人應處40,000元以上80,000元以下罰鍰，並記
    汽車違規紀錄1次，道路交通管理處罰條例第21條之1第1 項
    第3款、第3項定有明文，惟汽車所有人如已善盡查證駕駛人
    駕駛執照資格之注意，或縱加以相當之注意而仍不免發生違
    規者，汽車所有人不受本條之處罰，同條例第21條之1第4項
    亦有規定。又按道路交通管理處罰條例第21條之1 之立法目
    的，乃鑑於大型車輛肇事所生之交通事務傷亡情形，多遠較
    單純小型車或機器腳踏車發生之事故嚴重，乃要求駕駛人駕
    駛該類車輛均必須具有合格之駕駛執照，加重違規者之處罰
    ，並對於汽車所有人亦處以相同之罰緩，以促使汽車所有人
    能善盡其查證管理之責任。而上開種類車輛所有人，對於該
    等車輛，依法既負有查證駕駛人駕駛執照資格之注意義務，
    基於此一義務，車輛所有人非僅有於聘僱之初之選任合格駕
    駛人之責任，更負有建立駕駛人監督機制之管理責任，始能
    於平日隨時查證、考核所選認知駕駛人駕駛資格，以確保實
    際駕駛該類車輛之人符合法定之駕駛資格，防範事故於未然
    。為使相關業者可隨時詳查所屬司機是否有駕駛資格，自92
    年5 月間起交通監理單位實施汽車所有人書面申請或網路查
    詢駕駛駕駛執照狀態方案，俾使聯結車、大客車、大貨車之
    所有人得以查證所雇用之汽車駕駛人是否具有各該車種之合
    法駕駛資格。苟汽車所有人業依主管機關上開系統定期查詢
    所聘僱駕駛員之駕駛資格無訛，則應認已善盡查證駕駛人駕
    駛執照資格之注意，如汽車所有人不僅善盡查證義務，對於
    所聘僱駕駛員並為充分之行前教育，教示行車遇有突發狀況
    之緊急措施，則應認已依汽車運輸業管理規則第十九條規定
    ，對於駕駛人盡管理責任，而駕駛員猶擅自將汽車交由不具
    執照之人駕駛，並應認已加以相當之注意而仍不免發生違規
    ，合先敘明。
四、經查：
（一）本件異議人所有系爭曳引車於上開時、地由乙○○駕駛，
      行經國道3號公路北向46 公里處，因乙○○未繫安全帶，
      經國道公路警察局第六警察隊警員依法攔查，並發現乙○
      ○僅領有職業小型車駕照，未考領營業貨運曳引車駕照，
      而為警掣單舉發等情，為異議人所不爭執，並有內政部警
      政署國道公路警察局99年1月29日公警局交字第Z00000000
      號舉發違反道路交通管理事件通知單及內政部警政署國道
      公路警察局第六警察隊99年3月16日公警六交字第0990670
      259號函影本各1紙在卷可稽，應堪認定。
（二）又異議人所有系爭曳引車原係由其受僱之員工洪成萬所駕
      駛，於99年1月29 日依異議人指派之路線載貨，嗣於同日
      下午某時許，洪成萬之子乙○○在新竹搭乘系爭曳引車欲
      回花蓮縣南澳鄉之住處，於途中見洪成萬身體疲累想睡覺
      而幫忙開車等情，業據證人乙○○於本院調查時證稱明確
      （見本院卷第26頁），可見當時將系爭曳引車交給乙○○
      駕駛之人並非異議人，而係乙○○之父親洪成萬，對此突
      發之事件，實難認異議人得以預見或處理，且異議人於僱
      請司機時，均有請司機簽下切結書遵守公司之相關規定，
      該切結書第9 項確有約定：「本人執行業務之車輛，絕不
      搭載、乘與業務相關之物品及人員，如有發生事故，願負
      全部民、刑事責任」等語，此有異議人提出洪成萬簽立之
      切結書影本1紙附卷可稽（見本院卷第29 頁），可見異議
      人確有要求其司機不得搭載與業務無關之人員，應認已善
      盡其查證管理之責任，而洪成萬於駕駛途中因身體疲累欲
      睡覺時，自應於駕車至休息站或適當之地點，經充足之休
      息後再行開車上路，其竟先違反異議人之規定搭載其子乙
      ○○後，又再將系爭曳引車交給無適當駕駛執照之乙○○
      駕駛，此乃洪成萬之個人行為，實難歸責於異議人。
（三）核諸前揭說明，駕駛人乙○○固未領有適當之駕駛執照而
      駕駛系爭曳引車，然異議人既已善盡查證系爭曳引車駕駛
      人洪成萬之駕駛執照資格之注意義務，洪成萬卻違背異議
      人之意思而使無適當駕照之人駕車，應認異議人已加以相
      當之注意而仍不免發生違規，依道路交通管理處罰條例第
      21條之1第4項規定，異議人不受同條例第21條之1第1項、
      第3 項之處罰。原處分機關未予詳查，即援引首揭規定逕
      行裁罰，洵有未洽，應由本院將原處分予以撤銷，並為不
      罰之諭知，以資適法。
五、據上論斷，應依道路交通案件處理辦法第20條前段之規定，
    裁定如文。
中    華    民    國    99    年    5     月    21    日
                  交通法庭      法  官  許乃文
上列正本證明與原本無異。
如對本裁定不服，應於送達後5日內，向本院提出抗告狀（應抄
附繕本）。
中    華    民    國    99    年    5     月    21    日
                                書記官

司法院資訊處製作；財團法人民間司法改革基金會備份。
